臺灣板橋地方法院民事判決　　　　　　　 93年度訴字第735號
原　　　告　甲○○
訴訟代理人　余西鈞律師
被　　　告　乙○○
　　　　　　　　　　　　號
訴訟代理人　王嘉翎律師
複代理人　　吳青峰律師
上列當事人間請求分割共有物事件，經本院於民國94年1 月20日
言詞辯論終結，判決如下：
    主  文
兩造共有坐落門牌號碼台北縣中和市○○路○段492 號之建物准
予變價分割，所得價金，按兩造應有部分各二分之一之比例分配
之。
前項建物坐落之基地即台北縣中和市○○段255 之13地號，併付
前項建物變賣，所得價金，按兩造應有部分各二分之一之比例分
配之。
訴訟費用由被告負擔二分之一，餘由原告負擔。
    事    實
甲、原告方面：
一、聲明：兩造共有坐落如主文所示之建物及其基地准予原物分
    割。
二、陳述：
    如主文所示之建物及基地，為兩造分別共有，所有權應有部
    分各為二分之一。系爭建物及基地，並無因物之使用目的不
    能分割之情事，兩造間亦無不分割之特約，經向本院板橋簡
    易庭聲請調解，仍無法達成分割協議，為此請求裁判分割。
    因目前一、二樓是由原告當作店面及住家，因此請求將一、
    二樓分配予原告，三、四、五樓分配予被告。
乙、被告方面：
一、聲明：同意分割。
二、陳述：先位主張原物分割，請求將一、二樓分配予被告，三
    、四、五樓分配予原告，備位則主張變價分割。
    理    由
一、原告主張之事實，業據其提出土地、建物登記謄本、本院板
    橋簡易庭九十三年度板調字第七號分割共有物調解不成立證
    明書為證，且為被告所不爭執，堪信屬實。
二、按共有物之各共有人，除因物之使用目的不能分割或契約訂
    有不分割之期限外，得隨時請求分割，民法第八百二十三條
    第一項定有明文。原告主張系爭建物依物之使用目的並無不
    能分割之情事，兩造間復未訂有不分割期限之特約，因無法
    協議分割，爰訴請裁判分割，為有理由，應予准許。
三、次按共有物之分割依共有人協議之方法行之，分割之方法不
    能協議決定者，法院得因任何共有人之聲請，命以原物分配
    於各共有人；或變賣共有物，以價金分配於各共有人，民法
    第八百二十四條第一、二項亦有規定。查系爭建物一至三樓
    有辦理所有權登記，並有增建，四、五樓全部為增建，一、
    二樓內部有樓梯相通，另在建物一側有樓梯到達二至五樓，
    一樓為店面、二樓為住家，均由原告使用，三至四樓為原告
    分層出租中，建物呈狹長形，面臨中和市○○路，通往二至
    五樓之樓梯下方，為一、二樓使用，放置五金器材及作為房
    間使用，業據本院勘驗現場查明，有勘驗筆錄、照片及台北
    縣中和地政事務所建物測量成果圖可稽。若採原物分割，即
    分樓層切割，則通往二至五樓之樓梯（含樓梯下方之一、二
    樓建物）要另行切割出來，保持兩造共有，以供分配到樓上
    之共有人通行使用，則樓梯下方之一、二樓空間（長約二十
    餘公尺，寬約一．三公尺），則不能供分到一、二樓之共有
    人單獨使用，對另一造而言，亦無用處，此有損經濟效用，
    故認不宜採原物分割之方式。本院審酌系爭建物之使用情形
    、經濟效用、公平原則及共有人之利益等情，認將系爭建物
    變價分割，較為適當。系爭建物之基地，亦為兩造分別共有
　　，應與系爭建物併同變賣，所得價金，按兩造應有部分各二
  　分之一之比例分配之。
四、本件係因分割共有物而涉訟，被告之行為可認係按當時之訴
　　訟程度為伸張或防禦權利所必要，故由勝訴之原告亦負擔一
  　部分訴訟費用，併此敘明。
五、結論：本件原告之訴為有理由，依民事訴訟法第78條、第81
    條第2 款，判決如主文。
中　　華　　民　　國　　94　　年　　2 　　月　　 4　　日
                  民事第三庭    法　官　陳映如
以上正本係照原本作成
如對本判決上訴，須於判決送達後20日內向本院提出上訴狀
中　　華　　民　　國　　94　　年　 2　  　月 　　4　　日
                            書記官　王波君
